臺灣新竹地方法院民事小額判決　　　　 99年度竹小字第342號
原　　　告　劉純淡
被　　　告　楊美英
上列當事人間損害賠償事件，本院於民國100年4月21日言詞辯論
終結，判決如下：
    主      文
被告應給付原告新臺幣壹萬貳仟捌佰貳拾玖元，及自民國九十九
年八月二十五日起至清償日止，按年息百分之五計算之利息。
原告其餘之訴駁回。
訴訟費用新臺幣壹仟元，由被告負擔新臺幣柒佰壹拾元，餘由原
告負擔。
本判決第一項得假執行，但被告如以新臺幣壹萬貳仟捌佰貳拾玖
元為原告預供擔保，得免為假執行。
    事實及理由
壹、程序方面：
一、本件原告原係向本院聲請核發支付命令，惟被告業於法定期
    間內提出異議，依據民事訴訟法第519條第1項規定，即應以
    原支付命令之聲請視為起訴。
二、被告經合法通知，未於最後言詞辯論期日到場，核無民事訴
    訟法第386條各款所列情形，爰依原告之聲請，由其一造辯
    論而為判決。
貳、實體方面：
一、原告主張：
（一）被告楊美英於民國（下同）99年7月2日10時20分許，在新
      竹市○○○○路郵局前，駕駛車號DQ-7077號之自用小客
      車（原告誤載為自用小貨車）自路邊起駛不當，突然從路
      邊停車處駛入車道，適原告駕駛訴外人即原告之妻孫靜賢
      所有之車號5257-SA自用小客車（下稱系爭車輛）沿工業
      東二路由北往南行駛，發現右前方被告駕駛上開車輛往左
      駛入車道，隨即往左閃，然已閃避不及而發生碰撞，致系
      爭車輛受損，經送修支出修理費新臺幣（下同）18,000元
      （零件6,700元、工資11,300元），而訴外人孫靜賢業已
      將本件車禍對被告之損害賠償請求權全部讓與原告，爰依
      侵權行為及債權讓與之法律關係提起本件訴訟，請求被告
      如數賠償。
（二）被告雖辯稱係原告駕駛系爭車輛撞擊伊之車輛，且原告車
      速極快云云，惟依現場處理員警察拍攝之照片以觀，系爭
      車輛受損部位為右前輪弧，車前方並未受損，與被告所稱
      係系爭車輛去碰撞伊之車輛不符，另原告當時自紅綠燈左
      轉進工業東二路係上坡，與肇事地點只有50公尺左右，且
      大約再行進20公尺即要左轉進科技生活館，故車速不可能
      很快等語。並聲明：被告應給付原告18,000元，及自起訴
      狀繕本送達翌日起至清償日止，按週年利率百分之5計算
      之利息；訴訟費用由被告負擔。
二、被告雖未於最後言詞辯論期日到場，惟據其先前之陳述略以
    ：
（一）被告於上揭時地駕駛上開車輛停在路邊正準備起步，在搖
      下車窗確認後方無來車後，便將車輛開出一點後停下開冷
      氣、戴手套，復觀看後照鏡再度確認後方無來車後，打方
      向燈駛出，惟隨即被撞，當時原告駕駛系爭車輛之車速極
      快。又原告雖主張係被告駕車撞擊其所駕駛之系爭車輛，
      惟被告車輛之左前方保險桿並未受損，受損之部分為葉子
      板、鋁合金鋼圈及左側車燈。
（二）原告就本件車禍肇事亦與有過失，且被告之車輛亦因此受
      有車損，而支出修繕費用52,759元，據此主張抵銷抗辯：
  １、兩造雖於上揭時地發生車禍，惟原告僅憑保安警察第二總
      隊道路交通事故初步分析研判表之初步認定，即認應由被
      告負全部車禍肇事責任，然上開研判表之附註欄載：「一
      、本表係警察機關依道路交通事故處理辦法第10條所為之
      初步分析研判，非可供保險業者作為理賠當事人之完全依
      據，對於肇事原因如有疑義，仍應以『公路法』第67條所
      定車輛行車事故鑑定委員會之結果或法院之判決為最終之
      確定。二、當事人等得依『車輛行車事故鑑定及覆議作業
      辦法』之規定，向事故發生地之行車事故鑑定委員會申請
      鑑定。」，是上開研判表僅為警察機關所屬承辦人員個人
      之初步研判意見，並非公正、客觀及專業性之鑑定意見，
      被告無法苟同上開研判表。
  ２、按汽車、機車或其他非依軌道行駛之動力車輛，在使用中
      加損害於他人者，駕駛人應賠償因此所生之損害；但於防
      止損害之發生，已盡相當之注意者，不在此限，民法第
      191條之2定有明文。又汽車行駛時，駕駛人應注意車前狀
      況及兩車併行之間隔，並隨時採取必要之安全措施，道路
      交通安全規則第94條第3項亦定有明文。查被告駕駛上開
      車輛發動後正欲起步，並已向左駛入車道內，惟原告駕車
      行經上開路段，當時氣候晴、天候狀況良好、路面亦無缺
      陷或障礙，顯非不能注意，但相較於被告而言，原告係屬
      後方來車，卻疏於注意前方之車前狀況，亦疏於隨時採取
      必要之安全措施，以致與被告起步後並已駛入車道內之車
      輛發生碰撞，雖被告自承有過失，但依前開規定，原告亦
      有過失，兩造之過失比例應為各半，始符公允適當。
  ３、又被告之車輛因本件車禍事故亦多處受損，為回復原狀，
      經修車廠估價計需修車費用52,759元，以兩造各負擔一半
      之過失比例計算之結果，原告應賠償被告26,380元（
      52759 ÷2=26380，元以下四捨五入），如認被告應負賠
      償責任，被告亦主張就前述金額範圍與原告本件之主張互
      為抵銷，並以民事答辯（一）狀繕本送達做為抵銷意思表
      示送達。
（三）退步言之，縱認被告應負全部肇事責任，惟系爭車輛為使
      用3年之中古車，原告所列之修車費用18,000元乃更換新
      品之費用，自應扣除零件折舊部分，參照固定資產耐用年
      數表其中汽車類之耐用年數為5年，系爭車輛已出廠使用3
      年，僅剩2年之耐用年限（折舊率為3/5），則扣除折舊後
      可得請求之修車費用應為7,200元【計算式：18000×（
      1-3/5）=7200】係，原告逾此範圍之請求，即非有理等語
      ，資為抗辯。
（四）為此聲明：
  １、原告之訴駁回。
  ２、訴訟費用由原告負擔。
  ３、如受不利之判決，請准供擔保免為假執行。
三、本院之判斷：
（一）原告主張被告於上揭時地駕駛車號DQ-7077號自小客車自
      路邊停車處駛入車道，適原告駕駛系爭車輛沿工業東二路
      由北往南行駛，發現右前方被告駕車往左駛入車道時，已
      然已閃避不及，因而發生碰撞，致系爭車輛受有損害等事
      實，業據其提出行車執照、駕駛執照、道路交通事故調查
      卷宗、受損照片、保安警察第二總隊道路交通事故初步分
      析研判表、估價單、車輛委修單、統一發票等件為證，並
      經本院依職權向內政部警政署保安警察第二總隊第三大隊
      第一中隊調取本件事故之道路交通事故調查報告表、現場
      圖、談話紀錄表、現場照片等件附卷可稽，且為被告所不
      爭執，自堪信原告此部分之主張為真實。
（二）按車輛起駛前應顯示方向燈，注意前後左右有無障礙或車
      輛行人，並應讓行進中之車輛行人優先通行，道路交通安
      全規則第89條第1項第6款定有明文。經查，本件被告既領
      有駕駛執照，即應注意遵守上開規定，而參諸肇事當時天
      候晴、日間自然光線，視距良好，路面舖設柏油、無缺陷
      、無障礙物等情況，又無不能注意之情事，詎被告於路邊
      起步駛入車道時，竟疏未讓行進中之車輛優先通行，致二
      車發生碰撞，導致系爭車輛受損，其自有過失，且系爭車
      輛之損害與被告之過失行為間具有相當因果關係，是被告
      就本件肇事應負過失侵權行為責任。至被告雖辯稱原告就
      本件車禍肇事亦與有過失，被告駕駛之車輛亦因此受損而
      支出修繕費用52,759元，據此主張抵銷抗辯云云，然由卷
      附警繪現場圖及現場照片（見卷第11、16頁）所示，肇事
      地點為工業東二路臨近無號誌路口附近，係劃有分向限制
      線之雙向二車道，肇事後被告車輛在南下車道上仍呈左斜
      狀，而系爭車輛則呈左斜狀左後輪壓在分向限制線上，且
      被告車輛受損部位為左前車門、左前葉、左前保險桿、左
      大燈；系爭車輛受損部位為右前葉、右前保險桿、右前輪
      弧等處，顯示係被告車輛之左前側車頭與系爭車輛之右前
      方發生撞擊，足認被告駕車由路邊起步駛入車道時即與在
      車道直行之系爭車輛發生撞擊，被告顯未依規定禮讓行進
      中之系爭車輛優先通行而致肇禍，至原告於車道上行駛中
      ，突遇被告車輛自右側路邊起步駛入，實難加以防範，而
      令其應負過失責任。參以本件經送臺灣省竹苗區車輛行車
      事故鑑定委員會鑑定結果，亦認「楊美英駕駛自小客車，
      由路邊起步駛入車道，未讓車道上行進中之車輛先行，為
      肇事原因；劉純淡駕駛自小客車，措手不及，無肇事因素
      。」，有該鑑定委員會100年1月10日竹苗鑑990777字第
      1005300071號函所附之鑑定意見書附卷可參（見卷第44至
      46頁），益徵被告前開所辯，尚難憑採，被告就本件車禍
      應負全部肇事責任，其主張抵銷之抗辯，亦無理由。
（三）次按因故意或過失不法侵害他人之權利者，負損害賠償責
      任；又汽車、機車或其他非依軌道行駛之動力車輛，在使
      用中加損害於他人者，駕駛人應賠償因此所生之損害，民
      法第184條第1項前段、第191條之2分別定有明文。查本件
      車禍之發生確係被告之過失所致，已如前述，且系爭車輛
      之確係訴外人孫賢靜所有，並將其因本件車禍事故所生之
      損害賠償請求權讓與原告，有原告提出之行車執照、債權
      讓與書附卷可證（見卷第23、67頁）。從而，原告依侵權
      行為之法律關係請求被告賠償其損害，即非無據。
（四）再按物被毀損時，被害人除得依民法第196條請求賠償外
      ，並不排除民法第213條至第215條之適用。依民法第196
      條請求賠償物被毀損所減少之價額，得以修復費用為估定
      之標準，但以必要者為限（例如︰修理材料以新品換舊品
      ，應予折舊），此有最高法院77年度第9次民事庭會議決
      議、同院60年度臺上字第1505號判決及73年度臺上字第
      1574號等判決可資參照。查系爭車輛因本件車禍修復費用
      為18,000元，其中零件部分為6,700元、工資11,300元，
      有原告提出之車輛委修單、統一發票影本各乙件附卷可參
      （見卷第59、60頁），惟系爭車輛係於96年4月9日領照使
      用，有行車執照影本附卷可憑，至本件車禍發生時（99年
      7月2日），使用期間已有3年3月（未滿一月以一月計，營
      利事業所得稅結算申報準則第95條第8款參照），依前揭
      說明，其修理材料以新品取代舊品間之差價應予折舊扣除
      ，本院依行政院（79）財字第0670號、臺（45）財字第
      1480號令公布之固定資產耐用年數表及固定資產折舊率表
      ，採定率遞減法計算其折舊，自用小客車耐用年數5年，
      每年折舊率為千分之369，是扣除折舊後，就系爭車輛更
      新零件部分所得請求之必要修復費用為1,529元（計算方
      式詳附表所示）。從而，原告得請求被告賠償修復系爭車
      輛之工資費用11,300元及折舊後之零件金額1,529元，共
      計12,829元（計算式：11300+1529=12829）。
（五）綜上所述，原告依侵權行為之法律關係請求被告賠償
      12,829元，及自支付命令狀送達翌日即99年8月25日起至
      清償日止，按年息百分之五計算之利息，為有理由，應予
      准許，逾此部分之請求，即屬無據，應予駁回。
四、假執行之宣告：
    本件係適用小額訴訟事件為被告部分敗訴之判決，該部分爰
    依職權宣告得假執行，並於判決時確定訴訟費用額。又被告
    陳明願供擔保請准宣告免為假執行，核無不合，爰酌定相當
    之擔保金額宣告之。
五、據上論結，原告之訴為一部有理由、一部無理由，依民事訴
    訟法第436條之23、第436條第2項、第385條第1項前段、第
    79條、第436條之20、第436條之19、第392條第2項，判決如
    主文。
中    華    民    國    100    年    4    月    29    日
                  新竹簡易庭    法  官  楊明箴
以上正本係照原本作成。
如對本判決上訴，非以其違背法令為理由不得為之，且須於判決
送達後20日內以上訴狀記載上訴理由向本院提出上訴狀。
如委任律師提起上訴者，應一併繳納上訴審裁判費。
中    華    民    國    100    年    4    月    29    日
                                書記官  林欣宜
附表：
┌───────────────────────────────────┐
│車牌號碼5257-SA號自用小客車更新零件費用折舊之計算                     │
├──────┬────────────────────────────┤
│第一年折舊  │6700×0.369=2472                                        │
├──────┼────────────────────────────┤
│第二年折舊  │（0000-0000）×0.369=1560                               │
├──────┼────────────────────────────┤
│第三年折舊  │（0000-0000-0000）×0.369=984                           │
├──────┼────────────────────────────┤
│第四年折舊  │（0000-0000-0000-984）×3/12×0.369=155                 │
├──────┴───┬────────────────────────┤
│時價亦即折舊後之金額│ 0000-0000-0000-000-000=1529                    │
├──────────┴────────────────────────┤
│備註：上列計算小數點以下均四捨五入                                    │
└───────────────────────────────────┘